最高法院民事裁定　　　　　　　一○○年度台聲字第九四九號
聲　請　人　黃煜樹
訴訟代理人　王進輝律師
上列聲請人因與相對人龍鋒企業股份有限公司間請求確認動產所
有權存在事件，對於中華民國一○○年五月十九日本院裁定（一
○○年度台上字第七五七號），聲請再審，本院裁定如下：
    主  文
聲請駁回。
聲請訴訟費用由聲請人負擔。
    理  由
本件聲請人依民事訴訟法第四百九十六條第一項第一款、第二款
、第十三款規定，對於本院一○○年度台上字第七五七號裁定（
下稱原確定裁定）聲請再審，無非以：前訴訟程序伊與相對人間
請求確認動產所有權存在事件，本院九十九年度台上字第一二九
五號裁定（下稱一二九五號確定裁定）維持台灣高等法院台南分
院（下稱台南分院）九十八年度上字第一九二號判決（下稱一九
二號判決），駁回伊之上訴。伊以發現未經斟酌之證物等事由對
一九二號判決提起再審之訴，經台南分院以九十九年度再字第一
五號判決（下稱一五號判決）駁回，伊對一五號判決提起上訴，
上訴狀已記載該判決認定伊所提國立成功大學、西安交通大學館
藏大專用書與台灣電力股份有限公司營業規則、用電設備設計資
料審查原則、經濟部能源局頒布之屋內裝置規則（下分稱營業規
則、審查原則、裝置規則），僅屬坊間教科書，或非證書及與證
書有相同效用之物件或勘驗物，均無未經斟酌或得使用之證物，
以及路明電子股份有限公司申請用電時檢送之單線系統圖，僅屬
一般用電施工圖，與扣繳電費收據等證物，均無從斟酌可受較有
利之裁判，有民事訴訟法第四百六十八條不適用法規及適用不當
之判決所違背之法令條項及其具體內容暨其事實。原確定裁定竟
以伊上訴理由狀內容係就一五號判決取捨證據、認定事實之職權
行使指摘為不當，難認已合法表明上訴理由為由，駁回伊之上訴
，顯然違反民事訴訟法第四百六十八條、第四百六十九條第六款
、第二百二十二條規定及本院五十三年台上字第二○六七號判例
；再伊對一九二號判決提起第三審上訴，本院一二九五號確定裁
定駁回伊之上訴，參與該一二九五號確定裁定審判之法官蕭亨國
、高孟焄於伊就一五號判決提起上訴時，竟未迴避，仍參與原確
定裁定之裁判，違反民事訴訟法第三十二條第七款、司法院大法
官釋字第二五六號解釋，均有同法第四百九十六條第一項第一款
適用法規顯有錯誤之再審理由等詞，為其論據。
一依民事訴訟法第四百九十六條第一項第二款、第十三款規定聲
請再審部分：
按聲請再審，應依民事訴訟法第五百零七條準用第五百零一條第
一項第四款規定表明再審理由，此為必須具備之程式。所謂表明
再審理由，必須指明確定裁定有如何合於法定再審事由之具體情
事，始為相當；倘僅泛言有何款條之再審事由，而無具體情事者
，尚難謂已合法表明再審理由，如未表明再審理由，法院無庸命
其補正。本件聲請人雖依民事訴訟法第四百九十六條第一項第二
款、第十三款規定，對原確定裁定聲請再審，惟並未表明原確定
裁定究有如何之判決理由與主文顯有矛盾情事或有如何未經斟酌
之證物，其依上開規定聲請再審，自不合法。
二依民事訴訟法第四百九十六條第一項第一款規定聲請再審部分
：
按民事訴訟法第四百九十六條第一項第一款所謂適用法規顯有錯
誤，係指確定裁判所適用之法規，顯然不合於法律規定，或與司
法院現尚有效及大法官會議之解釋，或本院現尚有效之判例顯然
違反，或消極的不適用法規，顯然影響裁判者而言。不包括裁判
不備理由之情形在內。查原確定裁定係以：聲請人對一五號判決
提起上訴，其上訴理由狀所載內容，係就該判決取捨證據、認定
事實之職權行使，指摘為不當，並就該判決已論斷者，泛言未論
斷或論斷違法，而非表明該判決所違背之法令及其具體內容，暨
依訴訟資料合於該違背法令之具體事實，更未具體敘述為從事法
之續造、確保裁判之一致性或其他所涉及之法律見解具有原則上
重要性之理由，難認已合法表明上訴理由為由，駁回聲請人之上
訴，縱未詳論上述館藏大專用書為學者著作，並非證明事實之證
物；營業規則、審查原則、裝置規則為法令規章，亦非屬證物，
依上開說明，亦難認原確定裁定有聲請人所指適用法規顯有錯誤
之情事。又一二九五號確定裁定係就聲請人關於一九二號判決之
上訴所為裁判，原確定裁定則係就聲請人關於一五號判決之上訴
所為裁判，並非對於一二九五號確定裁定再審之裁判，本院蕭亨
國法官、高孟焄法官縱參與一二九五號確定裁定及原確定裁定之
裁判，亦無自行迴避事由，不生原確定裁定有民事訴訟法第四百
九十六條第一項第四款所定「依法律或裁判應迴避之法官參與裁
判」之再審事由，且與司法院釋字第二五六號解釋之情形未盡相
同。聲請人泛以原確定裁定有適用同法第四百六十八條及第四百
六十九條第六款規定顯有錯誤及違背同法第三十二條第七款及司
法院釋字第二五六號解釋，依同法第四百九十六條第一項第一款
規定，聲請再審，求予廢棄原確定裁定，非有理由。
據上論結，本件聲請為一部不合法，一部無理由。依民事訴訟法
第九十五條、第七十八條，裁定如主文。
中    華    民    國  一○○  年    九    月  二十九  日
                      最高法院民事第七庭
                          審判長法官  顏  南  全  
                                法官  林  大  洋  
                                法官  鄭  傑  夫  
                                法官  陳  玉  完  
                                法官  陳  國  禎  
本件正本證明與原本無異
                                      書  記  官  
中    華    民    國  一○○  年    十    月   十二   日
                                                      Ｅ